【裁判字號】    95,訴,231
【裁判日期】    951116
【裁判案由】    商標評定
【裁判全文】
臺北高等行政法院判決
                                     95年度訴字第00231號
                              .
原      告  上采實業有限公司
代  表  人  甲○○（董事）
訴訟代理人  丁○○
            戊○○
被      告  經濟部智慧財產局
代  表  人  蔡練生（局長）
訴訟代理人  丙○○
參  加  人  同益汽車材料有限公司
代  表  人  乙○○（董事）
訴訟代理人  己○○
上列當事人間因商標評定事件，原告不服經濟部中華民國94年11
月15日經訴字第09406140130號訴願決定，提起行政訴訟，並經
本院裁定命參加人獨立參加本件被告之訴訟。本院判決如下：
    主  文
原告之訴駁回。
訴訟費用由原告負擔。
    事  實
一、事實概要：原告於民國（以下同）90年08月10日以「CAR LI
    FE及圖」商標，指定使用於當時商標法施行細則第49條所定
    商品及服務分類表第12類之「鋼圈、...、車座安全帶」等
    商品，向被告申請註冊，經被告審查核准列為註冊第000000
    0號商標。嗣參加人於92年11月27日以該註冊商標有違註冊
    時商標法第37條第7、12、14款之規定，對之申請評定。被
    告審查期間，適逢現行商標法於92年11月28日修正施行，其
    程序並依修正後之規定辦理；參加人乃依法主張系爭商標亦
    有違現行商標法第23條第1項第12、13、14款之規定。案經
    被告審查，以94年08月17日中台評字第920588號商標評定書
    為系爭第0000000號「CAR LIFE及圖」商標之註冊應予撤銷
    之處分。原告不服，提起訴願，經訴願決定駁回，原告猶未
    甘服，遂向本院提起行政訴訟。本院因認本件撤銷訴訟之結
    果，參加人之權利或法律上利益將受損害，乃依行政訴訟法
    第42條第1項規定，依職權裁定命參加人獨立參加本件被告
    之訴訟。
二、兩造聲明：
  (一)原告聲明：
  1.原處分及訴願決定均撤銷。
  2.訴訟費用由被告負擔。
  (二)被告聲明：
  1.駁回原告之訴。
  2.訴訟費用由原告負擔。
  (三)參加人聲明:
  1.駁回原告之訴。
  2.訴訟費用由原告負擔。
三、兩造之主張：
甲、原告主張：
  (一)按商標圖樣「相同或近似於他人同一商品或類似商品之註冊
    商標者」，不得申請註冊；商標「相同或近似於他人同一或
    類似商品或服務之註冊商標或申請在先之商標，有致相關消
    費者混淆誤認之虞者」，不得註冊，分別為修正前商標法第
    37條第12款暨現行商標法第23條第1項第13款規定，惟其適
    用應以兩造商標構成近似且有致相關消費者混淆誤認為前提
    要件。而審查商標是否近似，當以商標圖樣之整體觀察，較
    能符合一般人消費辨認商標之習慣及習性。因為一般消費者
    對商標之記憶，是以該商標之整體外觀為基礎，而各商標獨
    具創意之主要部分，亦為一般消費者所易記憶。雖亦有就兩
    商標特易引起一般人之注意之部分細為比對者，然此係為得
    全體觀察之正確結果之一種方法，並非某一定部分相同或近
    似，即屬近似之商標，最終仍應總括圖樣全體再行判斷，行
    政法院72年判字第1395號判決對此有所揭示。商標在外觀、
    觀念或讀音上，如有一足以產生混同誤認之虞者，雖屬近似
    之商標，惟其判斷標準並非一成不變，仍應就指定商品內容
    、商品購買者、地域、創意及使用情形等因素併同考量。商
    標圖樣是否具有獨特之創意（圖形或意義），可表示不同程
    度之顯著性。
  (二)兩造商標應不構成近似：
  1.查被告認為：「本件系爭註冊第0000000號『CAR LIFE及圖
    』商標圖樣係由黑、白配色之外文設計字體『CAR LIFE』襯
    以圓圈圖形所組成，與據以評定之註冊第67105號『愛車生
    活及圖CAR LIFE』商標（原為服務標章）圖樣係由中文『愛
    車生活』、外文『CAR LIFE』及汽車圖形所共同組成相較，
    二者外文均為『CAR LIFE』，以具有普通知識經驗之消費者
    ，於購買時施以普通之注意，有可能混淆而誤認二商品/ 服
    務係來自同一來源或雖不相同但有關聯之來源，應屬構成近
    似之商標。」
  2.標識力薄弱之商標，其區別商品來源之功能有限，受他人攀
    附之可能性不大，保護範圍自應該予以縮小：
    (1)按「商標圖樣之外觀、觀念及讀音等，其中任一項構成近
      似時，原則上即屬近似圖樣。但如該項目在商品相關購買
      人印象中所佔比重較輕，而其他項目足以為區辨時，應認
      為不近似。例如『金龜』與『金龜車』之文字排列雖相彷
      彿，惟本身各具特殊意義，不易造成誤認或聯想。」為被
      告所訂定之「商標圖樣近似審查要點」七所載。
    (2)查並非每一個商標均有相同之保護範圍，而是依其標識力
      之強弱，大小不同。商標標識力愈強，其受他人攀附之可
      能性愈大，故需要保護之範圍愈廣，因此他人之商標及商
      品只需與之有少許近似，即可構成近似之虞；反之，商標
      標識力愈弱，其區別商品來源之功能有限，故受保護之範
      圍愈小，因此他人之商標及商品若只與之有少許近似，自
      尚不足構成混淆之虞。若有相當數量近似商標使用於類似
      產品之上，則可顯示該類型商標之標識力薄弱，其保護之
      範圍應該縮小；換言之，只要有少許差異，即足以排除商
      標混淆之虞，故於判斷混淆之虞之際，自不應一律忽視其
      他近似競爭商標之存在。
  3.「CAR LIFE」為商標圖樣弱勢部分，識別性甚低，自不得單
    以其作為判斷近似與否之唯一論據:
    (1)「CAR」代表「汽車」，「LIFE」意指「生活」，將該二
      字合併為「CAR LIFE」意為「汽車生活」，乃屬一與汽車
      有關之說明性文字，其並不具有特殊之識別印象，顯非商
      標中具有識別他我商品之主要部份；又就同類產品而言，
      以「CAR」為商標名稱者，如「CAR SHOW」、「CAR SHOP
      」、「CAR HOUSE」、「CARS HOME」、「CAR BENCH」等
      商標；又以「LIFE」為商標名稱者，如「HONDA LIFE」、
      「SAFE LIFE」、「HAPPY LIFE」、「HOME LIFE」、「HI
      GE LIFE」、「LIFE GHIA」、「LIFE TOGETHER」、「HI-
      LIFE」、「O-LIFE」等商標，皆可於同類產品中併存，可
      見「CAR」及「LIFE」屬同業所喜用字眼，為弱勢商標毫
      無疑問。
    (2)舉凡以「CAR LIFE」為商標或標章名稱由不同專用權人所
      擁有，分佈於各類別產品及服務者即多達24筆，可見其非
      屬獨創性之文字，而於據以評定商標所指定之「代理產品
      經銷」服務上，亦有同具「CAR LIFE」之註冊第148147號
      及148148號服務標章同時併存之情形。若依舉重明輕之法
      理而言，服務標章註冊第148147號及148148號之存在，實
      可凸顯系爭商標理應註冊之合法性；又於其他與「汽車」
      有關之商品或服務類別中，亦不乏以「CAR LIFE」為商標
      名稱且由不同主體所擁有者，如註冊第724911號商標於「
      活動式汽車隔熱紙」商品及註冊第146412號服務標章於「
      汽車買賣之仲介」服務等。
    (3)由以上案例可知，以「CAR LIFE」為名稱之用法實屬普通
      習見，如以之作為商標圖樣一部份，自成為商標圖樣弱勢
      部分，其識別性甚低。是就商標審查實務觀之，於判斷系
      爭商標是否與據以評定商標構成近似時，自不得單以習見
      習知之「CAR LIFE」二字作為判斷近似與否之唯一論據，
      至為顯然。
  4.兩造商標圖樣整體之外觀、各自表達之觀念均清晰可分，並
    不構成近似：
    (1)查系爭商標乃將「CAR」字圖形化為其商標圖樣之一部分
      ，且將字體呈現空心化之表現方式，而「Life」字則以墨
      色實體呈現，其中間之橢圓部份代表「產品行銷全球」之
      意，7個字母當中皆無空白分段現象，一氣呵成，其獨創
      之文字設計，實饒富創意亦相當獨特，反觀據以評定商標
      圖樣乃以「一卡通式擬人化之汽車」圖形為主體，其上以
      圓弧圖形內置「愛車生活」之中文搭配，圖形下方以較小
      且未經設計之「Ca r」、「－」、「Life」英文字及符號
      所組成之聯合式商標圖樣。
    (2)就兩造商標相較，系爭商標視覺重點在「Life」，而據以
      評定商標之視覺重點在「卡通式擬人化之汽車圖」，就其
      整體所呈現之外觀及意匠上實屬有別，兩造商標圖樣異時
      異地隔離觀察，均無使一般消費者產生混同誤認之虞，應
      非屬近似商標殆無疑異。
  (三)系爭商標並無致消費者產生混淆誤認之虞：
  1.兩造商標不構成近似，已如前述，惟參加人顯然忽略於同類
    「各種產品經銷」服務上已有訴外人「台峻資訊股份有限公
    司」以「CARLIFE」作為標章而併存之事實，由此可知消費
    者從未因均具有「CAR LIFE」部分而致混淆誤認，更可證明
    消費市場上既多有習見之外文「CAR LIFE」於各類產品及服
    務中出現，則消費者對其來源之識別區辨能力已相對提高，
    自不致因同有已呈弱勢之「CARLIFE」字樣，即產生相同商
    品/服務來源或出處之聯想。
  2.何況系爭商標具有獨特創意，其所指定使用於「鋼圈、雨刷
    、輪圈蓋」等商品，與據以評定商標所指定使用之「代理汽
    車零件之經銷服務」性質亦屬有別，系爭商標自無致消費者
    產生混淆誤認之虞。
  (四)查被告認為據以評定商標在相關消費市場已建立相當之知名
    度，惟觀諸參加人所檢送之汽車購買指南、一手車訊、超越
    車訊、汽車性能情報雜誌等，並非一般消費者所易於知悉之
    廣告資料，其係針對廠商所發行之刊物，且並非每一製造廠
    商皆有訂閱，故其廣告力普遍性不足。參加人復未就據以評
    定標章於我國市場之佔有率、經營規模、經銷管道、廣告宣
    傳方式等相關著名商標認定之參考因素提出說明，僅以前述
    資料根本無法認定其標章於我國境內相當廣泛之範圍內已為
    相關公眾所共知之論據。尤其，於該等雜誌內其標章上之中
    文標示「豐富愛車生活」，其與外文「CAR-LIFE」搭配，益
    加容易使人認為該標章乃為一文字上之說明性文字，「CAR
    LIFE」二字自無法形成辨別據以評定商標之唯一印象，且參
    加人所檢送據以評定商標之相關使用資料，亦不足以證明因
    其使用據以評定商標而具有特別顯著性或為消費者所知悉，
    何況以「CARLIFE」為商標或標章名稱於市場上早已由不同
    企業主體所經營，則兩造商標構成態樣既不相同，所表彰之
    意匠亦屬有別，消費者自無致混淆誤認。
  (五)綜上論結，兩造商標無論外觀或意匠均區別顯然，自不構成
    近似，而以消費者對此類習見「CAR LIFE」商標之認知程度
    ，其亦無混淆誤認之疑慮，系爭商標應無違反前揭規定，甚
    為明確。爰請求判決如訴之聲明。
乙、被告主張：
  (一)按商標圖樣「相同或近似於他人同一商品或類似商品之註冊
    商標者」，不得申請註冊；商標「相同或近似於他人同一或
    類似商品或服務之註冊商標或申請在先之商標，有致相關消
    費者混淆誤認之虞者」，不得註冊，分別為修正前商標法第
    37條第12款及現行商標法第23條第1 項13款之規定。而所謂
    有致消費者混淆誤認之虞，係指商標給予消費者的印象，可
    能致使消費者混淆而誤認商品/ 服務之來源，包括誤認來自
    不同來源的商品/ 服務以為來自同一來源，或者誤認二商標
    之使用人間存在關係企業、授權關係、加盟關係或其他類似
    關係。而判斷是否有混淆誤之虞，被告公告之「混淆誤認之
    虞」審查基準，列有各項相關參考因素。其中商標近似及商
    品類似二項要素，依前揭法條規定為必須具備之要件，其他
    參酌要素則視個案中是否存在而為斟酌。
  (二)本案存在相關因素之審酌及其符合要件之理由如下：
  1.兩造商標構成近似：
    (1)所謂商標近似，係指二商標予人之整體印象有其相近之處
      ，若其標示在相同或類似的商品/服務上時，以具有普通
      知識經驗之消費者，於購買時施以普通之注意，可能會有
      所混淆而誤認二商品/服務來自同一來源或誤認不同來源
      之間有所關聯（前揭「混淆誤認之虞」審查基準5.2.1參
      照）。商標近似之判斷得就二商標外觀、觀念及讀音為觀
      察。
    (2)查系爭註冊第0000000號「CAR LIFE及圖」商標圖樣係由
      黑、白配色之外文設計字體「CAR LIFE」襯以圓圈圖形所
      組成，與據以評定之註冊第67105號「愛車生活及圖CAR L
      IFE」商標（原為服務標章）圖樣係由中文「愛車生活」
      、外文「CAR LIFE」及汽車圖形所共同組成相較，二者外
      文均為「CAR LIFE」，以具有普通知識經驗之消費者，於
      購買時施以普通之注意，有可能混淆而誤認二商品/服務
      係來自同一來源或雖不相同但有關聯之來源，應屬構成近
      似之商標。
  2.商品/服務是否類似暨其類似之程度：
    (1)商品類似係指二個不同的商品，在功能、材料、產製者或
      其他因素上具有共同或關聯之處，如果標上相同或近似的
      商標，依一般社會通念及市場交易情形，易使商品消費者
      誤認其為來自相同或雖不相同但有關聯之來源，則此二個
      商品間即存在類似的關係。另商品與服務間亦存在有類似
      的情形，例如服務之目的若在提供特定商品之銷售、裝置
      或修繕等，則該服務與該特定商品間即存在有類似之關係
      （審查基準5.3.1、5.3.11參照）。
    (2)系爭商標指定使用之「鋼圈、雨刷、輪圈蓋、後視鏡、車
      輛喇叭、十字接頭、空氣濾清器、潤滑油過濾器、車座安
      全帶」等商品，與據以評定商標指定使用之「代理汽車零
      件之經銷服務」相較，二者之商品/服務，其來源、商品/
      服務性質及銷售方式均與汽車零件有關，亦即二者在滿足
      消費者的需求上以及服務提供者或其他因素上，具有共同
      或關聯之處，如標示相同或近似的商標，依一般社會通念
      及市場交易情形，易使相關商品消費者誤認其為來自相同
      或雖不相同但有關聯之來源，應屬同一或類似。
  3.相關消費者對各商標之熟悉程度：
    (1)相關消費者對商標之熟悉程度，繫於該商標使用之廣泛程
      度，原則上應由主張者提出相關使用事證證明之，如相關
      消費者對衝突之二商標僅熟悉其中之一，則就該較為被熟
      悉之商標，應給予較大之保護（「混淆誤認之虞」審查基
      準5.6參照）。
    (2)查外文「CAR LIFE」固為一般消費者習知習見及淺顯易懂
      之文字，惟據參加人所檢送於汽車購買指南一手車訊超越
      車訊等汽車專業雜誌刊登廣告促銷商品海報等證據資料顯
      示，其早自82年起即就據以評定商標有廣泛宣傳使用迄今
      事實，堪認該商標在相關消費市場上已建立相當之知名度
      ；反觀，系爭商標於指定商品之使用情形則因原告並未提
      出相關事證而無法審認，是以，據以評定商標較之系爭商
      標而言，應為消費者較為熟悉之商標。
  (三)綜合兩造商標構成近似、指定商品/ 服務構成類似，及相關
    消費者對各商標熟悉之程度等因素加以判斷，一般消費者極
    有可能誤認二商標所表彰之商品/ 服務為來自同一來源，或
    者誤認二商標之使用人間存在關係企業、授權關係、加盟關
    係或其他類似關係，而產生混淆誤認情事。從而系爭商標之
    註冊，揆諸前述說明，應有前揭法條規定之適用；至原告所
    舉併存案例，核其圖樣、指定商品/ 服務及類別與本案不同
    、案情各異，自不得比附援引執為其有利之論據。又系爭商
    標既已依前述規定撤銷其註冊，其是否尚有違修正前商標法
    第37條第7 、14款及現行商標法第23條第1 項第12、14款規
    定部分，自毋庸論究，併予敘明。
  (四)綜上論述，被告原處分洵無違誤，敬請駁回原告之訴。
丙、參加人主張:
  (一)按「商標圖樣相同或近似於他人著名之商標或標章，有致公
    眾混淆誤認之虞者」，不得申請註冊，為商標法第23條第1
    項第12款之規定，即修正前商標法第37條第7款所明定。所
    謂「著名商標」，係指有客觀證據足以認定該商標已廣為相
    關事業或消費者所普遍認知者而言，復為商標法施行細則第
    31條新定；又所謂「有致使公眾混淆誤認之虞」，係指商標
    圖樣有使一般消費者對其商品之性質、來源提供者發生淆誤
    認之虞，再依註冊時商標法第8條規定:「本法所稱利害關係
    人，係指該商標之註冊對其權利或利益有影響之關係者。」
    系爭商標所指定之商品類別與參加人註冊所指定之服務類別
    均與汽車零配件之商品或服務上均息息相關，且兩造商標圖
    樣之外文部份亦為相同，參加人自符合利害關係人，特於此
    陳明。
  (二)次按「商標圖樣相同或近似於他人同一商品或類似商品之註
    冊商標者」，不得申請註冊，為商標法第23條第1項第12款
    之規定，即為修正前商標法第37條第12款所明定，其係指苟
    兩造商標圖樣於外觀、讀音或觀念上使用於同一商品或類似
    商品上，依據普遍知識之一般商品時，就商標圖樣之主要部
    份，造成消費者誤認混淆之虞，即構成近似，而不得申請註
    冊。而所謂「類似商品」應依一般社會通念，市場交易情形
    ，並參酌該商品之原料、用途、功能產製者，行銷管道及場
    所或買受人等各種相關因素判斷之，係為註冊時商標法施行
    細則第15條第2項所明定。苟二商標圖樣商品之用途、功能
    可具有互補作用，經常或必須一併使用始能使接觸之機會較
    大或商品之買受人具有相同性質者，均被認定為「類似商品
    」，此攸關申請人之權益，於此合先陳明。
  (三)查參加人早於82年以「愛車生活Car-Life及圖」取得註冊第
    67105號服務標章，並早自83年起於「汽車購買指南」、「
    汽車百貨血拼」、「一手車訊」、「超越車訊」、「汽車性
    能情報雜誌」、「改裝車訊」等汽車雜誌大幅刊登廣告，並
    經常舉辦商品特價，以促銷商品之服務，足見參加人之服務
    標章已在業界具有知名度，其標章亦連續使用至今，早已為
    消費者所熟知，其中外文部份「Car-Life」與原告之外文部
    份「Car Life」造成消費者瞬間目視唱呼其名時，易生混淆
    誤認之虞，原告或謂辯稱系爭商標圖樣與參加人「Car-Life
    」外觀不同，惟兩造商標圖樣仍屬近似，且其讀音與觀念完
    全相同，復指定於「銅圈、雨刷、後視鏡」等商品與參加人
    之指定服務汽車零件之經銷，不論於商品之用途、功能具有
    互補作用，且經常必須一併使用（如消費者直接向經銷代理
    商購買商品）或行銷管道販賣場所（如汽車改裝或維修廠商
    ），其買受人同時接觸之機會及其同質性頗高，又於商品用
    途、功能、行銷管道或販賣場所，且消費者又具同質性，因
    此原告之註冊商標，實有引起消費者誤認誤信其商品之性質
    、品質與參加人具有產製關係，而參加人早經註冊，且連續
    使用，又為類似商品，原告實已違反商標法第23條第1項第1
    2、13款之規定，即修正前商標法第37條第7及12款之規定，
    已構成不得申請註冊之要件，殆無疑義。
  (四)按「商標圖樣相同或近似於他人先使用於同一商品或類似商
    品之商標，而申請人因與該他人間具有契約、地緣、業務往
    來或其他關係，知悉他人商標存在者。」為商標法第23條第
    l項第14款之規定，即修正前商標法第37條第14前段所明定
    。有如前述，參加人早自83年起，於各種汽車雜誌大量且連
    續刊登廣告於汽車購買指南、超越車輛、汽車性能情報雜誌
    、一手車訊、改裝車訊等，因此參加人之服務標章早已為同
    業及消費者所熟知，原告亦為同業，並早已知悉參加人服務
    標章存在事實；又兩造商標或標章圖樣中之外文「CAR LIFE
    」外文外觀上完全相同，有使一般消費者或同業間對其性質
    、來源或提供者發生混淆誤認之虞，實已違反前揭法條之立
    法精神。
  (五)綜上所述，原告之「Car Life及圖」與參加人「愛車生活Ca
    r-Life及圖」之外文部份，無論外觀及觀念均為相仿，自構
    成近似，其經營之定服務範圍與商品亦屬近似；況且參加人
    後又連續使用於各雜誌之廣告，原告早已知悉參加人服務標
    章存在之事實，原告之註冊商標，實有令消費者誤認之虞，
    懇請鈞院鑑核，依法撤銷該註冊商標，以維參加人之合法權
    益，無任感禱。
    理  由
一、按「本法修正施行前，已申請或提請評定，尚未評決之評定
    案件，以本法修正施行前及本法修正施行後之規定均為違法
    事由為限，始撤銷其註冊；其程序依修正後之規定辦理。」
    為現行商標法第91條第1 項之規定。本案係92年11月28日商
    標法修正施行前，已申請評定尚未評決之評定案件，而系爭
    商標所涉之修正前商標法第37條第7 、12、14款規定部分，
    業經修正為現行商標法第23條第1 項第12、13、14款規定。
    又按商標圖樣「相同或近似於他人同一商品或類似商品之註
    冊商標者」，不得申請註冊；商標「相同或近似於他人同一
    或類似商品或服務之註冊商標或申請在先之商標，有致相關
    消費者混淆誤認之虞者」，不得註冊，分別為修正前商標法
    第37條第12款及現行商標法第23條第1 項第13款本文所明定
    。
二、本件原告前於90年08月10日以「CAR LIFE及圖」商標，指定
    使用於當時商標法施行細則第49條所定商品及服務分類表第
    12類之「鋼圈、... 、車座安全帶」等商品，向被告申請註
    冊，經被告審查核准列為註冊第0000000 號商標。嗣參加人
    於92年11月27日以該註冊商標有違註冊時商標法第37條第7
    、12、14款之規定，對之申請評定。被告審查，評定為系爭
    第0000000 號「CAR LIFE及圖」商標之註冊應予撤銷之處分
    。原告則不服，為如事實欄所載之主張。是本件應審究者厥
    為系爭商標有無違反修正前商標法第37條第12款及現行商標
    法第23條第1 項第13款之規定；即系爭商標圖樣與據以評定
    商標圖樣是否近似，其所指定之商品是否類似，而有致相關
    消費者混淆誤認之虞？
三、本院判斷如下：
  (一)系爭註冊第0000000 號「CAR LIFE及圖」商標圖樣，係由鏤
    空之外文「car 」、墨色之外文「life」及中間襯以一斜橢
    圓圈圖形所聯合組成；據以評定之註冊第67105 號「愛車生
    活及圖CAR LIFE」商標圖樣係由中文「愛車生活」、外文「
    Ca r-Life 」及汽車圖形所聯合組成，二者主要部分之外文
    均為「CAR LIFE」；系爭商標與據以評定商標相較，其整體
    外觀設計或有差異，然二者均有相同之外文「CAR LIFE 」
    ，於異時異地隔離觀察，應屬構成近似之商標。
  (二)次查，商標所表彰之營業服務，如為供應特定商品之服務，
    而該商品與他人商標指定使用之商品相同或類似者，得認定
    為類似，此有前行政法院73年度判字第794 號判例意旨可資
    參照；本件系爭商標指定使用於「鋼圈、雨刷、輪圈蓋、後
    視鏡、車輛喇叭、十字接頭、空氣濾清器、潤滑油過濾器、
    車座安全帶」等商品，均屬汽車零件商品；而據以評定商標
    指定使用之「代理汽車零件之經銷服務」相較，二者性質上
    固有商品與服務之不同，惟商品與服務間亦存在有類似的情
    形，其所表彰服務之目的即在提供「汽車零件」特定商品之
    銷售服務；是依一般社會通念及市場交易情形，兩商標所指
    定使用之商品及服務應屬類似之商品及服務。
  (三)又查，本件參加人於82年即取得註冊第67105 號「愛車生活
    及圖CAR LIFE」商標，指定使用於代理汽車零件之經銷服務
    ，92年11月16日獲准延展註冊，參加人並自83年起陸續於「
    汽車購買指南」、「汽車百貨血拼」、「一手車訊」、「超
    越車訊」、「汽車性能情報雜誌」、「改裝車訊」等汽車雜
    誌刊登廣告，並經常舉辦商品特價以促銷商品之服務，持續
    使用至今已有多年，此有參加人檢附之商標註冊證、前述汽
    車雜誌廣告及促銷商品服務之海報等相關證據影本附原處分
    卷可稽；然而，系爭商標之使用情形則因原告並未提出相關
    事證而無法審認；是以，據以評定商標較諸系爭商標而言係
    消費者較熟悉之商標，足堪認定；據以評定商標之熟悉程度
    自較系爭商標為高。
  (四)綜上，揆諸本件兩商標圖樣均有相同之外文「CAR LIFE」，
    其具有相當程度之近似，復均指定使用於類似之商品及服務
    ，且相關消費者對於據以異議商標亦較為熟悉等因素，則具
    有普通知識經驗之相關消費者於購買時施以普通所用之注意
    ，實易產生系爭商標所表彰商品係源自於據以異議商標所表
    彰服務之同一產製主體之聯想，而致生混淆誤認之虞。是系
    爭商標之註冊有違修正前商標法第37條第12款及現行商標法
    第23條第1 項第13款本文之規定，被告所為系爭商標之註冊
    應予撤銷之處分，依法自無不合。又系爭商標既應依上開規
    定撤銷其註冊，則是否尚有修正前商標法第37條第7 、14款
    及現行商標法第23條第1 項第12、14款規定之情事，即無庸
    論究，併予敘明。
四、綜上所述，本件被告所為系爭商標之註冊應予撤銷之處分，
    洵無違誤，訴願決定予以維持，亦無不合。原告仍執前詞，
    訴請撤銷，為無理由，應予駁回。
據上論結，本件原告之訴為無理由，依行政訴訟法第98條第3項
前段，判決如主文。
中    華    民    國    95    年    11    月    16    日
                     第七庭審判長法  官  李  得  灶
                                 法  官  李  玉  卿
                                 法  官  黃  秋  鴻
上為正本係照原本作成。
如不服本判決，應於送達後20日內，向本院提出上訴狀並表明上
訴理由，如於本判決宣示後送達前提起上訴者，應於判決送達後
20日內補提上訴理由書（須按他造人數附繕本）。
中    華    民    國    95    年    11    月    16    日
                                 書記官  蘇  婉  婷


司法院資訊處製作；財團法人民間司法改革基金會備份。
